【裁判字號】    97,消債更,766
【裁判日期】    970930
【裁判案由】    聲請更生程序
【裁判全文】
臺灣高雄地方法院民事裁定           97年度消債更字第766號
聲  請  人
即  債務人  甲○○
上列當事人聲請消費者債務清理事件，本院裁定如下：
    主  文
債務人甲○○自中華民國九十七年九月三十日中午十二時起開始
更生程序。
命司法事務官進行本件更生程序。
    理  由
一、按債務人對於金融機構因消費借貸、自用住宅借款、信用卡
    或現金卡契約而負債務，在聲請更生或清算前，應提出債權
    人清冊，以書面向最大債權金融機構請求協商債務清償方案
    並表明共同協商之意旨。又法院開始更生程式之裁定，應載
    明其年、月、日、時，並即時發生效力。次按法院裁定開始
    更生或清算程式後，得命司法事務官進行更生或清算程式，
    必要時得選任律師、會計師或其他適當之自然人或法人一人
    為監督人或管理人。消費者債務清理條例第151 條第1 項、
    第45條第1 項、第16條第1 項分別定有明文。
二、聲請意旨略以：伊因有不能清償情事，曾依「中華民國銀行
    公會會員辦理消費金融案件無擔保債務協商機制」（下稱無
    擔保協商）申請債務協商，經協商成立，約定自民國（下同
    ）95年10月起，分100 期，利率7.5 ％，每月應繳納為新台
    幣（下同）19,950元，因聲請人為碼頭臨時工，每月薪水僅
    有2 萬餘元，扣除每月必要生活費用、通信費用、交通費用
    、保險費用、及配偶、2 名小孩之扶養費用等約25,816元，
    實已不足支付如此龐大之協商還款金額，迫不得已僅得選擇
    毀諾一途，並非惡意，實係因其客觀上確有不可歸責之事由
    所致。又伊無擔保或無優先權之債務總額未逾1,200 萬元，
    復未經法院裁定開始清算程序或宣告破產，爰提出聲請更生
    等語。
三、經查：
  (一)按「債務人與金融機構協商成立者，不得聲請更生或清算。
    但因不可歸責於己之事由，致履行顯有重大困難者，不在此
    限」、「本條例施行前，債務人依金融主管機關協調成立之
    中華民國銀行公會會員，辦理消費金融案件無擔保債務協商
    機制與金融機構成立之協商，準用前項之規定」，消費者債
    務清理條例第151 條第5 、6 項分別定有明文。
  (二)聲請人主張上情，業據提出債權人清冊、財產狀況說明書、
    債務協商協議書暨無擔保債務還款計畫書、戶籍謄本、聲請
    人及其配偶之95年、96年所得清單及財政部高雄市國稅局財
    產歸屬資料清單、各類所得扣繳暨免扣繳憑單、勞健保支出
    證明、美國大都會人壽保險股份有限公司保單影本、戶籍謄
    本、必要生活支出之單據影本為證。
  (三)準此，聲請人薪資僅有約20,000元，雖未見提出薪資證明，
    然參酌其95、96年度所得清單，又查無有隱匿申報之情事，
    應可信聲請人所言為真；又聲請人收入扣除協商應繳之19,
    950 元，顯不足自給。是本件應符「不可歸責於己之事由，
    致履行顯有重大困難者」之要件。
  (四)從而，聲請人雖於本條例施行前已與金融機構成立協商，惟
    因聲請人有因不可歸責於己之事由，致履行顯有重大困難之
    情形，且查無消費者債務清理條例第6 條第3 項、第8 條或
    第46條各款所定應駁回更生聲請之事由存在，則本件聲請更
    生，為有理由，並依上開規定命司法事務官進行更生程序，
    爰裁定如主文所示。
中    華    民    國    97    年    9     月    30    日
                  臺灣高雄地方法院鳳山簡易庭
                          法  官  楊智守
以上正本係照原本作成。
本件裁定不得抗告。
本件裁定於97年9月30日中午12時公告。
中    華    民    國    97    年    9     月    30    日
                          書記官  洪育祺


司法院資訊處製作；財團法人民間司法改革基金會備份。
